臺灣板橋地方法院交通事件裁定　　　　100年度交聲字第153號
原處分機關　交通部公路總局臺北區監理所
受處分人即
異　議　人　劉明玉
代　理　人　劉青霆
上列受處分人因違反道路交通管理處罰條例案件，對於交通部公
路總局臺北區監理所民國九十九年十二月二十二日所為之處分（
原處分：北監自裁字第裁40-ZHA187428號），聲明異議，本院裁
定如下：
    主  文
異議駁回。
    理  由
一、聲明異議意旨略以：受處分人即異議人劉明玉所有而由其夫
    劉青霆所駕駛之車號9K-6445 號自用小客車遭警方逕行舉發
    於民國九十九年十一月十五日上午八時五分許，行經國道三
    號高速公路北向二八四點一公里處有「速限110 公里，經雷
    達（射）測定行速為122 公里，超速12公里」之違規行為，
    嗣被裁處罰鍰新臺幣（下同）三千元，並記違規點數一點。
    惟異議人所有而由其夫所駕駛之上開小客車開車時速絕不超
    過一百十八公里，通常時速是在一百一十至一百一十二公里
    之間，異議人要求警方出示事發當日被舉發地點整片路面的
    照片，是否仍有別的車輛超速，而非異議人所有之上開小客
    車？然國道八隊回覆信函卻不知所云，漠視民意而做出答非
    所問的回覆，如何讓人信服裁決（聲明異議狀誤認為判決）
    ，如何讓人尊重警察？當今紅單滿天飛，民眾根本不服警察
    的取締，隨意回答受處分人之問題，根本不像褓母的行為。
    日前臺東市有十幾個青年人被警察取締後表明是警察身分，
    為何還被亂棒齊打呢？再日前有民眾出示行車紀錄說明並未
    超速，警察還是開紅單給他。這些在在說明警察取締的行為
    該不該檢討？像異議人這樣奉公守法的公民，被冤枉的不知
    還有多少人？希望鈞院明鏡高懸，能還異議人一個公道云云
    。
二、原處分機關交通部公路總局臺北區監理所裁罰事實及意見略
    以：異議人所有之上開小客車於九十九年十一月十五日上午
    八時五分許，在國道三號高速公路北向二八四點一公里處有
    「速限110 公里，經雷達（射）測定行速為122 公里，超速
    12公里」之違規行為，經舉發機關內政部警政署國道公路警
    察局第八警察隊古坑分隊員警依道路交通管理處罰條例第三
    十三條第一項第一款規定，對汽車所有人逕行舉發，嗣舉發
    機關將本件舉發通知單移送聯移送本所處理，異議人未於應
    到案日期前檢附相關證據及應歸責人相關證明文件，向本所
    告知應歸責人。又上開小客車之所有人即異議人曾於九十九
    年十二月九日向本所提出陳述意見，經本所轉請舉發機關查
    覆結果略以：本案於違規時、地經雷射測速照相機測得該車
    行速122 公里/ 小時（最高限速110 公里、超速12公里、測
    距10 7.7公尺），該測速儀器係瞄準車道行駛車輛中之單一
    目標進行偵測，不受其他車輛干擾，測距越短，顯現目標越
    大，故確認該車超速無誤後，始製單舉發，本案因違規事實
    明確，依法舉發並無不合等語。故本所調查後，仍認異議人
    所有上開小客車前開違規事實屬實，遂依道路交通管理處罰
    條例第三十三條第一項第一款、第六十三條第一項第一款、
    第八十五條第一項、違反道路交通管理事件統一裁罰基準表
    等相關規定，開立北監自裁字第裁40-ZHA187428號違反道路
    交通管理事件裁決書（下稱本件裁決書），裁處異議人罰鍰
    三千元，並記違規點數一點等語。
三、按汽車行駛於高速公路、快速公路或設站管制之道路，不遵
    使用限制、禁止、行車管制及管理事項之管制規則而有下列
    行為者，處汽車駕駛人新臺幣三千元以上六千元以下罰鍰：
    一、行車速度超過規定之最高速限或低於規定之最低速限。
    汽車駕駛人有下列各款所列條款之一者，除依原條款處罰鍰
    外，並予記點：一、有第三十三條第一項、第二項、第三十
    八條第一項、第四十條、第四十五條、第四十七條第一款至
    第三款、第四十八條、第四十九條或第六十條第一項、第二
    項第一款、第二款情形之一者，各記違規點數一點。道路交
    通管理處罰條例第三十三條第一項第一款、第六十三條第一
    項第一款分別定有明文。另按本條例之處罰，受舉發違反道
    路交通管理事件之受處罰人，認為受舉發之違規行為應歸責
    他人者，應於舉發違反道路交通管理事件通知單應到案日期
    前，檢附相關證據及應歸責人相關證明文件，向處罰機關告
    知應歸責人，處罰機關應即另行通知應歸責人到案依法處理
    。逾期未依規定辦理者，仍依本條例各該違反條款規定處罰
    。依本條例規定逕行舉發或同時併處罰其他人之案件，推定
    受逕行舉發人或該其他人有過失，道路交通管理處罰條例第
    八十五條第一項、第四項亦分別定有明文。
四、經查：
  (一)查異議人所有由其夫劉青霆駕駛之上開小客車於九十九年十
    一月十五日上午八時五分許，在國道三號高速公路北向二八
    四點一公里處有「速限110 公里，經雷達（射）測定行速為
    122 公里，超速12公里」之違規行為，經舉發機關對汽車所
    有人即異議人逕行舉發。嗣舉發機關將本件舉發通知單移送
    聯移送原處分機關處理，異議人未於應到案日期前申請歸責
    於駕駛人。嗣經原處分機關調查後仍認定異議人所有上開小
    客車有前開違規行為而對之裁處罰鍰三千元，並記違規點數
    一點之事實，為異議人與原處分機關所不爭執，並有本件舉
    發通知單、本件裁決書各一份、上開小客車違規採證照片一
    張在卷可參，是此部分之事實自堪認定。
  (二)異議人雖矢口否認其所有上開小客車有違規超速之行為，並
    以前揭情詞置辯。然據本件舉發機關之員警即證人宋飛虎於
    本院訊問中到庭具結證稱：九十九年十一月十五日，我是執
    行上午六到十時的國道三號北向284.1 公里的PDA 測速照相
    勤務，當時我是一個人身著警服執勤，於上午八時五分十二
    秒時，測到異議人的車子超速，當時車速為122 公里，該路
    段限速為110 公里，上午八時多的時候車子比較少，所以我
    們PDA 測速儀器一次針對一部車子來照相，所以就本件而言
    沒有誤判的可能。本件照相當時，異議人車子前、後方並無
    其他車輛，如果有其他車輛的話，應該距離也相當遠，當時
    我拍照時，異議人車輛距離我所在位置約107.7 公尺。測速
    儀器左邊鏡頭是拍照的，中間是雷射槍，是採一進一出的方
    式照相（於照片標示相關位置），測速儀器是一年檢驗一次
    ，目前已經檢驗到民國100 年12月可以使用，儀器沒有檢定
    的話，是不可以使用的，且測速地點前方沒有告示牌的話，
    我們也不可以進行測速照相。我跟異議人車輛相距約107 公
    尺，除非是相距170 至180 公尺才能照出到三個車道，當時
    異議人車子距離我的位置算蠻近的，所以只能拍出像違規照
    片所示的情形等語明確（參見本院卷一百年一月十七日訊問
    筆錄第二—三頁），衡以證人宋飛虎與異議人間素昧平生且
    無怨隙，當無須甘冒刑法上刑度為七年以下有期徒刑之偽證
    罪責，故為編織不實陳述之原因及理由存在，足認證人宋飛
    虎前揭所述應較異議人空言所辯為可採。再者，本件警方所
    設置之非固定式雷射測速照相儀器地點既係距離該國道三號
    高速公路北向二八四點六公里所設置之「前有測速照相」標
    牌之警告標誌後約五百公尺處，此亦有證人宋飛虎當庭所提
    出之該設置標牌之警告標誌及拍照地點位置照片三張在卷可
    稽（參見本院卷附），則參以道路交通管理處罰條例第七條
    之二第三項規定：「對於前項第九款之違規行為（即行車速
    度超過規定之最高速限或低於規定之最低速限），採用固定
    或非固定式科學儀器取得證據資料證明者，於一般道路須至
    少於一百公尺，於高速公路、快速公路須至少於三百公尺前
    ，明顯標示之。」考其立法目的，乃在於強化處罰合理性，
    降低交通執法爭議（參見九十四年十二月二十八日道路交通
    管理處罰條例修正重點及立法總說明）。而其學理基礎在於
    行政行為應具明確性，且應具有可預測性，警察之任務僅在
    督促駕駛人不要違規，以求人民達到安全駕駛之交通目的即
    可，超速設備前之警告，即扮演此種功能，而秘密測速照相
    ，人民無從得知警察如何處理這些秘密蒐集之資料，有違人
    民資訊自決權之權利（參見蔡震榮教授，《警察職權行使法
    概論》，元照，初版一刷，西元二００四年十二月，六六—
    六七頁）。故此一法律修正目的，乃透過在交通違規路段前
    先行設置標牌之警告標誌或速限之禁制標誌提醒用路人，使
    得警方在執法採證上得以符合法定程序，而大幅減低違法性
    之疑慮，且其規範「於一般道路須至少於一百公尺，於高速
    公路、快速公路須至少於三百公尺前，明顯標示之」，乃考
    量汽車駕駛人駕車行駛於一般道路或高速公路、快速道路之
    行車速度不同而為反應距離不同之區分，使汽車駕駛人於先
    行預見此一標牌之警告標誌或速限之禁制標誌時，有充分時
    間及距離以反應行車速度符合該等路段之速限範圍內，避免
    汽車駕駛人因反應時間及距離之不足，反而導致行車時遽採
    煞車或加速而有增加危險發生之可能性，亦在於規範警方及
    相關道路交通主管機關需遵守此一最低程度之程序保障要求
    。是本件中，該「前有測速照相」標牌之警告標誌，既已設
    置於相當本件拍照地點前之五百公尺處。據此可認，該警告
    標誌自已符合前述法律規定，且亦可使行經該路段之汽車駕
    駛人得有充分的時間及距離以反應行車速度符合該路段之速
    限範圍內，如駕車恣意逾越該速限範圍，自該當於相關違規
    行為。再依道路交通管理處罰條例第七條第一項：「道路交
    通管理之稽查，違規紀錄，由交通勤務警察，或依法令執行
    交通稽查任務人員執行之」、同條例第七條之二：「汽車駕
    駛人之行為有下列情形之一，當場不能或不宜攔截製單舉發
    者，得逕行舉發：七、經以科學儀器取得證據資料證明其行
    為違規」；內政部警政署交通違規稽查與輕微違規勸導作業
    注意事項第四點：「一、交通違規稽查（一）逕行舉發1.汽
    車駕駛人之行為有下列情形之一，『當場不能或不宜』攔截
    製單舉發者，得逕行舉發：（7 ）經以科學儀器取得證據資
    料證明其行為違規。3.以「非固定式」科學儀器採證違規時
    ，其執勤地點、項目應經主管核定，非經主官核准，不得以
    「便衣執勤」。」等相關法律及行政規則外部化之規定。準
    此，觀之本件逕行舉發自符合前述相關法律及行政規則外部
    化之規範，於法自屬有據，且亦符合正當法律程序，是本件
    逕行舉發於程序上均無違法或不當之處。
  (三)又以本件非固定式雷射測速照相儀器係經經濟部標準檢驗局
    檢定合格、檢定日期為九十八年十二月三日、有限期限為九
    十九年十二月三十一日一節，亦有證人宋飛虎當庭提出之本
    件雷達測速儀檢定合格證書一紙在卷可憑（參見本院卷附）
    ，並佐以依該非固定式雷射測速照相儀器所拍攝之本件超速
    違規車輛採證照片一張以觀（參見本院卷附），該雷射測速
    照相儀器當時鎖定之超速違規車輛，確為異議人所有之上開
    小客車（車號9K-6445 號）無訛，自堪認本件舉發異議人於
    事發當時超速違規之非固定式雷射測速照相儀器之準確性及
    鎖定拍攝之違規車輛即為異議人所有之車號1450-MP 號自用
    小客車，應無疑義。綜上，本件舉發機關依合法程序所取得
    之本件異議人所有上開小客車超速違規照片一張，於法自有
    證據能力，且足以證明於本件事發當時異議人所有上開小客
    車確有超速違規之事實，衡諸經濟部標準檢驗局乃負責國家
    標準制定及檢驗之機構，其檢驗後發給之證書自有公信力，
    復無證據證明該儀器有何等故障或失準情事，堪認本件舉發
    機關之執勤員警執以採證之雷射測速儀之準確度當值信賴，
    是足認異議人前開所辯，均無非係其事後推諉圖卸規避責任
    之詞，均無可採。
五、綜上所述，足認異議人前開所辯，均屬事後空言避就推諉卸
    責之詞，殊無可採。堪認本件異議人之交通違規事實相關事
    證已臻明確，原處分機關依道路交通管理處罰條例第三十三
    條第一項第一款、第六十三條第一項第一款規定，對異議人
    裁處罰鍰三千元，並記違規點數一點，核無違誤。是以本件
    異議人之聲明異議為無理由，應予駁回。
據上論斷，應依道路交通管理處罰條例第八十七條第二項，道路
交通案件處理辦法第十九條，裁定如主文。
中    華    民    國   100    年    1     月    19    日
                  交通法庭    法  官  林家賢
上列正本證明與原本無異。
如不服本裁定，應於裁定送達後五日內向本院提出抗告狀（應附
繕本），上訴於臺灣高等法院。
                              書記官  許清秋
中    華    民    國   100    年    1     月    19    日